【裁判字號】    96,訴,4032
【裁判日期】    970130
【裁判案由】    毒品危害防制條例
【裁判全文】
臺灣高雄地方法院刑事判決              96年度訴字第4032號
公  訴  人  臺灣高雄地方法院檢察署檢察官
被      告  甲○○
                    （現於臺灣高雄女子監獄執行中）
上列被告因毒品危害防制條例案件，經檢察官提起公訴（96年度
毒偵字第7055號），經本院改依簡式審判程序，判決如下：
    主  文
甲○○施用第一級毒品，累犯，處有期徒刑捌月，扣案之海洛因
貳包（驗後淨重合計零點貳參玖公克）、含海洛因殘渣之注射針
筒壹支，均沒收銷燬；未施用過之注射針筒貳支，沒收之。又施
用第二級毒品，累犯，處有期徒刑月。應執行有期徒刑拾月，
扣案之海洛因貳包（驗後淨重合計零點貳參玖公克）、含海洛因
殘渣之注射針筒壹支，均沒收銷燬；未施用過之注射針筒貳支，
沒收之。
    事  實
一、甲○○前曾於民國90年間因施用毒品案件，經觀察、勒戒後
    ，認有繼續施用毒品之傾向，經本院以90年毒聲字3729號裁
    定令入戒治處所執行執行強制戒治，於91年6月12日戒治完
    畢，復於95年間因施用第一、二級毒品案件，經本院以96年
    度訴字第285 號分別判處有期徒刑7 月、3 月，應執行有期
    徒刑9 月確定。又曾因施用毒品案件，經本院以90年度訴字
    第2965號判處有期徒刑9 月確定，並於92年8 月22日執行完
    畢。詎其猶不知戒斷毒品，竟分別基於施用第一級毒品海洛
    因與第二級毒品甲基安非他命之犯意，於96年7 月22日（起
    訴書誤載為96年7 月21日）下午9 時44分許採尿前溯及96小
    時內之某時（不含為警查獲時起至採尿時止之時間），在高
    雄市新興區○○○路53號8 樓之4 其租屋處內，將海洛因摻
    水再以針筒注射方式施用海洛因1 次；及在不詳地點，以玻
    璃球燒烤吸食之方式施用甲基安非他命1 次。嗣於同年月22
    日下午6 時45分許，行經高雄市新興區○○○路127 巷8 號
    前因形跡可疑為警攔查，當場在甲○○右手查扣海洛因2 包
    （毛重計0.67公克，驗後淨重合計0.239 公克），另於其胸
    前口袋內扣得其所有預備供注射海洛因之用之針筒2 支、已
    使用之針筒1 支，並經其同意接受採尿送驗後，呈嗎啡及甲
    基安非他命陽性反應，因而查悉上情。
二、案經高雄市政府警察局新興分局報請臺灣高雄地方法院檢察
    署檢察官偵查起訴。
    理  由
一、本件被告甲○○所犯為死刑、無期徒刑、最輕本刑為3年以
    上有期徒刑以外之罪，其於準備程序進行中，就被訴事實為
    有罪之陳述，經受命法官告知簡式審判程序之旨，並聽取當
    事人之意見後，經被告同意適用簡式審判程序，本院亦認無
    不得或不宜改依簡式審判程序進行之處，爰依刑事訴訟法第
    273條之1第1項、第284條之1規定，由本院合議庭裁定裁定
    本件由受命法官獨任進行簡式審判程序，合先敘明。
二、上揭事實，業據被告於本院審理時坦承不諱（見本院卷第56
    頁）。經查：員警查獲被告後，經採集其尿液檢體（編號：
    A289號）送請高雄市立凱旋醫院檢驗結果，呈現嗎啡及甲基
    安非他命之陽性反應，並將扣案白色粉末2包及注射針筒3支
    送驗鑑定，白色粉末2包及其中1支注射針筒結果判定均含海
    洛因成分，有高雄市政府警察局新興分局扣押物品目錄表、
    毒品初步鑑驗報告書、偵辦毒品案件嫌疑人尿液採證代碼對
    照表、高雄市立凱旋醫院96年8月23日A00000000號濫用藥物
    尿液檢驗報告、96年9月10日高市凱醫驗字第4906號濫用藥
    物成品檢驗鑑定書、高雄醫學大學附設中和紀念醫院96年10
    月30日0000-000號檢驗報告各1紙、及查獲毒品和注射針筒
    照片4張附卷可稽（見警卷第5、14-17頁、偵查卷第15頁及
    本院卷第18頁）。按海洛因於人體內會水解為嗎啡，再循嗎
    啡代謝方式排出體外，業經行政院衛生署80年以056954號函
    釋明確。甲基安非他命經口服投與後約百分之70於24小時內
    自尿中排出，約百分之90於96小時內自尿中排出，且甲基安
    非他命成分之檢出與其投與方式、投與量、個人體質、採尿
    時間與檢測儀器之精密度等諸多方式有關，因此僅憑尿液中
    呈甲基安非他命陽性反應，並無法確實推算吸食時間距採集
    時間之長短，惟依上述資料推斷，最長不會超過4 日即96
    小時，亦經行政院衛生署藥物食品檢驗局81年2 月8 日81藥
    檢一字第001156號函釋明確。又按目前常用之尿液甲基安非
    他命或嗎啡篩檢方式，包括酵素免疫分析法（EIA） 、薄層
    色層分析法（TLC） 及放射免疫分析法（RIA） 。文獻報告
    中，確實有藥物交叉反應，可在尿液測試中產生偽陽性之甲
    基安非他命或嗎啡反應。但利用精密的儀器分析，將可排除
    偽陽性之可能，而得到正確的答案。在良好的操作條件下，
    以氣相層析質譜儀作藥物及其代謝產物之定性及定量分析檢
    驗，幾乎不會有偽陽性反應產生，亦即如尿液中未含有煙毒
    之反應者，即不可能產生因藥物所引起之偽陽性反應，已屬
    週知事實（行政院國軍退除役官兵輔導委員會榮民總醫院以
    83年4 月7 日（83）北總內字第03059 號函、行政院衛生署
    藥物管制藥品管理局92年6 月20日管檢字第0920004713號函
    參照）。本件被告之尿液檢體，乃經鑑定機關以酵素免疫分
    析法（EIA） 初步檢驗，再利用氣相層析質譜儀（GC/MS ）
    為確認檢驗，顯可排除被告因服用藥物導致尿液測試呈偽陽
    性反應之可能。足認被告自白於上開期間施用海洛因、甲基
    安非他命乙節，確與事實相符，堪認為真。
三、查被告甲○○前如事實欄一所載，於90年間因施用毒品案件
    ，經本院裁定強制戒治後，於91年6月12日執行完畢，又於
    95年間，再因犯施用毒品罪，經本院判處應執行有期徒刑9
    月確定等情，有臺灣高等法院被告前案紀錄表（含入出監資
    料）可考。足認被告係於受強制戒治執行完畢釋放後，5年
    內再犯施用毒品之罪，且經法院為有罪判決後，又犯本件施
    用第一級毒品之罪，其情形與「施用第一級、第二級毒品者
    ，於觀察、勒戒或強制戒治執行完畢釋放後五年內，均未再
    為任何施用第一級、第二級毒品之犯行」之「五年後再犯」
    有別，自應依法論科。（最高法院95年度台非字第197號判
    決、95年度第7次刑事庭會議決議參照）。
四、查海洛因、甲基安非他命各係毒品危害防制條例第2 條第2
    項第1 款、第2 款所定之第一級毒品與第二級毒品。核被告
    所為，各係犯毒品危害防制條例第10條第1 項之施用第一級
    毒品罪、及同條第2 項之施用第二級毒品罪。其施用海洛因
    與甲基安非他命前分別持有海洛因、甲基安非他命之低度行
    為，應為施用之高度行為所吸收，均不另論罪。又被告所犯
    上開2 罪間，犯意各別、行為互殊，觸犯構成要件相異之罪
    名，自應分論併罰。又被告前如事實欄一所述，因施用毒品
    案件，甫於92年8 月22日執行完畢，亦有上開被告前案紀錄
    表在卷可按，其於有期徒刑執行完畢後，5 年以內故意再犯
    本件有期徒刑以上之罪，係為累犯，各應依法加重其刑。爰
    審酌被告經強制戒治及刑之執行後，並未戒絕毒品，另再施
    用毒品，顯見其自制力不足，無法擺脫毒品，故應藉由刑罰
    之執行，以收教化之功能，惟念其於犯後態度良好，並能坦
    承犯行，及施用毒品本質上係屬戕害自身健康之行為，尚未
    直接危害他人，反社會性之程度應屬較低等一切情狀，分別
    量處如主文所示之刑，並定其應執行之刑。扣案之海洛因2
    包（驗後淨重合計0.239 公克），屬第一級毒品，已如前述
    ，應依毒品危害防制條例第18條第1 項前段規定，宣告沒收
    銷燬之，另本件扣案之已注射過之針筒1 支，經送驗結果，
    亦呈海洛因陽性反應，該針筒與其內殘餘之海洛因，客觀上
    已無法析離，應將該針筒整體視為海洛因，不問屬於犯人與
    否，均依同條例第18條第1 項前段之規定，諭知沒收銷燬之
    。又扣案未施用過之注射針筒2 支經本院送驗，結果判定呈
    海洛因陰性反應，有高雄醫學大學附設中和紀念醫院96年10
    月30日0000-000、0000-000號檢驗報告1 紙附卷可稽，其上
    既無海洛因之成分存在，自不能依毒品危害防制條例第18條
    第1 項前段之規定為諭知沒收銷燬，惟該注射針筒為被告所
    有預備供施用海洛因毒品所用之物，業經被告供明在卷，爰
    依刑法第38條第1 項第2 款規定宣告沒收之。至因鑑驗耗盡
    之海洛因既已滅失，自無庸再為沒收銷燬之諭知，附此敘明
    。
據上論斷，應依刑事訴訟法第273 條之1 第1 項、第299 條第1
項前段，毒品危害防制條例第10條第1項、第2項、第18條第1項
前段，刑法第11條、第47條第1項、第51條第5款、第38條第1項
第2款，判決如主文。
本案經檢察官郭騰月到庭執行職務。
中    華    民    國    97    年    1     月    30    日
                  刑事第一庭    法  官  張琬如
以上正本證明與原本無異。
如不服本判決應於收受本判決後10日內向本院提出上訴書狀，並
應敘述具體理由，如未敘述上訴理由者，應於上訴期間屆滿後20
日內補提理由書狀於本院（均須按他造當事人之人數附繕本）「
切勿逕送上級法院」。
中    華    民    國    97    年    2     月    4     日
                                書記官  劉甄庭
附錄本判決論罪之法條：
毒品危害防制條例第10條
施用第一級毒品者，處6月以上5年以下有期徒刑。
施用第二級毒品者，處3年以下有期徒刑。


司法院資訊處製作；財團法人民間司法改革基金會備份。
